【裁判字號】    89,台上,3723
【裁判日期】    890629
【裁判案由】    妨害自由
【裁判全文】
最高法院刑事判決                              八十九年度台上字第三七二三號
    上訴人  台灣高等法院檢察署檢察官
    被  告  甲○○
            乙○○
右上訴人因被告等妨害自由案件，不服台灣高等法院中華民國八十七年五月六日第二
審判決 (八十七年度上訴字第一五二二號，起訴案號：台灣台北地方法院檢察署八十
六年度偵字第一九○一二號 )，提起上訴，本院判決如左：
    主  文
上訴駁回。
    理  由
按刑事訴訟法第三百七十七條規定，上訴於第三審法院，非以判決違背法令為理由，
不得為之。是提起第三審上訴，應以原判決違背法令為理由，係屬法定要件。如果上
訴理由狀並未依據卷內訴訟資料，具體指摘原判決不適用何種法則或如何適用不當，
或所指摘原判決違法情事，顯與法律規定得為第三審上訴理由之違法情形，不相適合
時，均應認其上訴為違背法律上之程式，予以駁回。本件原判決以公訴意旨略稱：被
告乙○○與甲○○夫婦前向告訴人蔡麗玉之弟蔡朝金承租房屋，嗣因故提前解約並談
妥退租事宜，蔡朝金乃囑被告等人向蔡麗玉取回押租金及預付租金之四紙支票。被告
等人向蔡麗玉索討未果，遂基於共同之犯意聯絡，於民國八十六年八月十四日下午一
時許，在台北市○○街五十五號一樓樓梯口攔住蔡麗玉，以美工刀架在其頸部，強迫
進入彼等承租之店內，剝奪蔡麗玉之行動自由，迨同日晚上九時許始予釋放等情。因
認被告等人涉有刑法第三百零二條第一項之罪嫌。經審理結果，認為不能證明被告等
人此部分之犯罪，因而維持第一審諭知乙○○無罪，及甲○○不另為無罪之諭知（甲
○○於同日下午六時許傷害蔡麗玉部分經判處罪刑）之判決，駁回檢察官在第二審之
上訴。已敘明係依憑證人廖志堅、徐慧傑、賴建成等人之證言等全部卷證資料，為其
所憑得心證之理由。復以蔡麗玉供稱被告等人以美工刀架住其頸部，但就該美工刀究
係金黃色或橘紅色之陳述，前後不相一致，已難遽信；且蔡麗玉既稱被告等人將其強
押至店內，並曾一度押赴其住處，竟未乘店內有人送貨或夜市人潮漸多時，逕自離去
或呼救，反於其住處與被告等人爭吵互毆，顯違常情，尚難僅憑其有瑕疵之供述為被
告等人不利之認定，亦於理由內論敘綦詳。經核所為論敘，俱有卷存證據資料可資覆
按，從形式上觀察，並無違背法令之情形存在。上訴意旨未依據卷內訴訟資料，具體
指摘原判決依憑事證所為之論斷，究竟如何違背經驗法則或論理法則，僅持己見，泛
稱證人廖志堅、徐慧傑並未注意蔡麗玉之衣領、神情，亦未與其交談；且被告等人以
美工刀押住蔡麗玉時，證人尚未在場，而行為人犯罪時，通常會企圖控制被害人以防
行跡敗露等語，對於原審取捨證據及判斷其證明力職權之適法行使，持相異之評價，
自非第三審上訴之合法理由。復謂案發當時附近商家尚未營業，亦無人潮；蔡麗玉所
稱美工刀為金黃色或橘黃色，均屬同一色系，僅用語之描述不同，倘非其行動自由遭
受控制，焉有可能留置於被告等人之店內達五、六小時等各節。徒就原判決已明白論
斷之事項，漫言指摘，並為單純事實上之爭執，均與法律規定得為第三審上訴理由之
違法情形，不相適合。其關於妨害自由部分之上訴違背法律上之程式，應予駁回。復
查裁判上一罪案件之重罪部分得提起第三審上訴，而輕罪部分雖不得上訴，依審判不
可分原則，第三審法院亦應併予審判，但以重罪部分之上訴合法為前提，如該上訴為
不合法，第三審法院既應從程序上予以駁回，無從為實體上判決，對於輕罪部分自無
從適用審判不可分原則，併為實體上審判。被告等人被訴涉犯刑法第三百零五條恐嚇
危害安全罪、第三百零六條無故侵入住宅罪、第二百七十七條第一項傷害罪、第三百
零四條強制罪（起訴書已敘及，但漏引法條）部分，核係刑事訴訟法第三百七十六條
第一款所列之案件，因其牽連犯較重之刑法第三百零二條第一項妨害自由罪部分，已
從程序上駁回，則上訴人併就此部分提起上訴，即非法之所許，應併予駁回。
據上論結，應依刑事訴訟法第三百九十五條前段，判決如主文。
中      華      民      國    八十九    年      六      月    二十九    日
                              最高法院刑事第六庭
                                  審判長法官  紀  俊  乾
                                        法官  黃  正  興
                                        法官  陳  東  誥
                                        法官  張  春  福
                                        法官  韓  金  秀
      右正本證明與原本無異
                                              書  記  官
中      華      民      國    八十九    年      七      月      四      日


司法院資訊處製作；財團法人民間司法改革基金會備份。
